臺灣臺北地方法院民事判決　九十年度訴字第五七九五號
　　原　　　告　　華僑商業銀行股份有限公司
　　法定代理人　　丙○
　　訴訟代理人　　甲○○
　　被　　　告　　斐儷皮飾有限公司
　　兼法定代理人　己○○
　　被　　　告　　丁○○
　　　　　　　　　戊○○
　　　　　　　　　乙○○
右當事人間清償借款事件，本院判決如左：
    主      文
被告應連帶給付原告新台幣參佰玖拾萬元及如附表所示之利息、違約金。
訴訟費用由被告連帶負擔。
本判決於原告以新台幣壹佰拾萬元供擔保後，得假執行。
    事      實
甲、原告方面：
  一、聲明：除假執行擔保金額外，如主文所示。
  二、陳述：
    (一)被告斐儷皮飾有限公司（以下簡稱斐儷公司）於民國（下同）八十三年五月十
      一日邀同被告己○○、丁○○、戊○○及乙○○為連帶保證人，保證被告斐儷
      公司對原告現在（包括過去所負現在尚未清償）及將來所負之借款、票據、透
      支、墊款、保證、損害賠償及其他一切債務以本金新台幣貳仟萬元為限，保證
      人均願與被告斐儷公司連帶負擔全部清償之責任，並由連帶保證人己○○、丁○○、戊○○及乙○○共同簽立保證書乙紙交予原告收執。
    (二)被告斐儷公司基於上述約定，自八十八年四月八日起陸續向原告借款，其借款
      金額、起迄日、繳款日均如附表編號(1)至(6)所示，均約定各筆借款按期付息本
      金到期償還，借款利率均約定自借款日起按當時基本放款大率百分之八點五三
      加碼計算，並隨原告基本放款利率調整時，借款人自調整日起改按新訂基本放
      款利率調整，且約定如未按期清償，逾期六個月以內應另按前開利率之一成計
      算加付違約金，逾期六個月以上者，應另按約定利率之二成計算加付違約金。
    (三)詎被告斐儷公司借得上開款項後，於各筆借款到期後除清償如附表編號(5)、(6)
      所示之部分本金以及繳至九十年六月八日止之利息外，其餘部分均未依約清償
      ，而被告己○○、丁○○、戊○○及乙○○既為連帶保證人，依約自應負連帶
      清償之責，為此請求判決如訴之聲明。
  三、證據：提出授信約定書伍紙、借據陸紙、保證書乙紙、放款收回明細表陸紙、
      催收款項明細帳貳紙、授信撥款登錄單（代傳票）陸紙等影本為證。
乙、被告方面：
  (甲)、被告乙○○部分：被告未於最後言詞辯論期日場，茲據先前之聲明、陳述略述
      如后：
    一、聲明：原告之訴及假執行之聲請均駁回。
    二、陳述：對於擔任被告斐儷公司向原告借款之連帶保證人並不爭執，惟應先就
        被告斐儷公司所提供之擔保不動產實施拍賣後，就不足部分始能向伊求償。
  (乙)、被告丁○○部分：
    一、聲明：原告之訴及假執行之聲請均駁回。
    二、陳述：對於擔任被告斐儷公司向原告借款之連帶保證人並不爭執，惟應先向
        被告斐儷公司求償後，始能向伊求償。
  (丙)、被告斐儷公司、己○○、戊○○部分：
      被告均未於言詞辯論期日到場，亦未提出準備書狀作何聲明或陳述。
    理      由
甲、程序方面：
  一、依原告所附授信約定書第十五條約定，立約人如有違背或不履行本約定書各條
      款致涉訟時，合意以原告總行所在地（設台北市○○路八號）之法院即本院為
      第一審管轄法院，本院自有管轄權，合先敘明。
  二、本件被告乙○○未於最後言詞辯論期日到場，被告斐儷公司、己○○及戊○○
      均未於言詞辯論期日到坦，核均無民事訴訟法第三百八十六條各款所列情形，
      爰依原告之聲請，由其一造辯論而為判決。
乙、實體方面：
  一、原告起訴主張之事實，已據其提出與所述相符之約定書伍紙、借據陸紙、保證
      書乙紙、放款收回明細表陸紙、催收款項明細帳貳紙、授信撥款登錄單（代傳
      票）陸紙等影本為證，且被告丁○○、乙○○對於擔任被告斐儷公司向原告借
      款之連帶保證人等情亦不爭執，堪信原告之主張為可採，茲有疑義者為原告是
      否需向被告斐儷公司求償後，始能對其餘連帶保證人求償乙節，分述如下：
      (一)按保證債務之所謂連帶，係指保證人與主債務人負同一債務，對於債權人各
        負全部給付之責任者而言，此就民法第二百七十二條第一項規定連帶債務之
        文義參照觀之甚明，故連帶保證與普通保證不同，縱使無民法第七百四十六
        條所揭示之情形，亦不得主張同法第七百四十五條關於檢索抗辯之權利（最
        高法院四十五年台上字第一四二六號判例參照），又連帶保證人既與主債務
        人負同一清償責任，則債權人對於主債務人就實行擔保物權受清償，或起訴
        請求連帶保證人清償，得擇一行使，且對與主債務人負同一清償責任之連帶
        保證人，亦得擇一請求（最高法院六十九年台上字第一九二四號判例參照）
        ，經查被告乙○○、丁○○對於係親自於保證書上簽填姓名，並擔任被告斐
        儷公司向原告借款之連帶保證乙節並不爭執，從而保證人與債權人約定就債
        權人間所生一定債之關係範圍之內不特定債務，預定最高限額，由保證人保
        證之契約，學說上稱為最高限額保證，此種保證契約如定有期間，在該期間
        內所生約定範圍內之債務，不逾最高限額者，均為保證契約效力所及，如未
        定期間，保證契約在未經保證人依民法第七百五十四條規定終止或有期他消
        滅原因以前，所生約定範圍內之債務，亦同，故在該保證契約有效期間內，
        已發生約定範圍內之債務，縱因清償或其他事由而減少或消滅，該保證契約
        依然有效，嗣後所約定範圍內之債務，於不逾最高限額者，債權人仍得請求
        保證人履行保證責任，最高法院七十七年台上字第九四三號著有判例可稽，
        是被告對於原告主張被告斐儷公司邀同其為連帶保證人，於八十三年五月十
        一日簽立保證書，保證被告斐儷公司於現在及將來對原告所負之借款、票據
        、墊款、保證、損害賠償及其他債務，以貳仟萬元為限額，願與之負全部連
        帶責任乙節並不爭執，揆諸上開說明，是被告對於原告所簽訂之「最高限額
        貳仟萬元保證」之保證書並未約定期間，顯見於該連帶保證契約有效期間所
        產生之債務，被告自應與主債務人即被告斐儷公司負連帶清償之責，揆諸前
        揭判例說明，被告抗辯原告應先對被告斐儷公司求償後，始能對其餘被告求
        償云云，顯非可採。
      (二)第按債務關係如於設定擔保物權而外並有保證人者，該主債務人不清償其債
        務時，依原則固應先儘擔保物拍賣充償，惟當事人如有特別約定，仍從其特
        約，最高法院十九年上字第三三０號判例意旨可參，觀諸兩造所不爭之保證
        書第三條約定「貴行（指原告）無須先擔保物拍賣、變賣，得逕向保證人求
        償，亦無須徵得保證人之同意，併免通知之義務，得逕自拋棄或更換擔保物
        權之一部或全部，保證人絕不因此抗辯或減免保證責任」，顯見兩造間就有
        關擔保物權之充償方式有特別約定，再者若債權人拋棄為其債權擔保之物權
        者，保證人固就債權人所拋棄權利之限度內免其責任，但債權人於其債權已
        屆清償期後，未即行使擔保物權，亦不得遽此認為債權人為拋棄擔保物權，
        是被告既未舉證證明原告有拋棄為債權擔保之物權，自無民法第七百五十一
        條之適用，又被告既為連帶保證人，應與主債務人負同一清償責任，而原告
        對於主債務人就實行擔保物權受清償，或起訴請求保證人清償，既得擇一行
        使，則對於與主債務人即被告斐儷公司負同一清償責任之其餘被告，自亦得
        擇一請求，故被告抗辯應就擔保物拍賣充償後，始能對渠等起訴求償云云，
        要無可採。
  二、從而原告本於消費借貸及連帶保證之法律關係，訴請被告連帶給付如訴之聲明
      所示之本金、利息及違約金，為有理由，應予准許。
丙、假執行之宣告：
    原告陳明願供擔保，聲請宣告假執行，核無不合，爰酌定相當擔保金額准許之。
丁、結論：原告之訴為有理由，依民事訴訟法第三百八十五條第一項前段、第八十五
    條第二項，第三百九十條第二項，判決如主文。
中　　　華　　　民　　　國　　九十一　　年　　　一　　　月　　　十七  　日
                                            民事第四庭法      官　陳博文
右為正本係照原本作成
如對本判決上訴，須於判決送達後廿日內向本院提出上訴狀
中　　　華　　　民　　　國　　九十一　　年　　　一　　　月　　　十七  　日
                                                      書　記　官  蔡嘉萍
